【裁判字號】    89,台上,6290
【裁判日期】    891019
【裁判案由】    偽造文書
【裁判全文】
最高法院刑事判決                              八十九年度台上字第六二九○號
    上訴人  陳榮貴
    被  告  甲○○
右上訴人因自訴被告偽造文書案件，不服台灣高等法院中華民國八十九年八月三日第
二審判決（八十九年度上訴字第二五六三號，自訴案號：台灣台北地方法院八十九年
度自字第五一四號），提起上訴，本院判決如左：
    主  文
上訴駁回。
    理  由
按刑事訴訟法第三百七十七條規定，上訴於第三審法院，非以判決違背法令為理由，
不得為之。是提起第三審上訴，應以原判決違背法令為理由，係屬法定要件。如果上
訴理由狀並未依據卷內訴訟資料，具體指摘原判決不適用何種法則或如何適用不當，
或所指摘原判決違法情事，顯與法律規定得為第三審上訴理由之違法情形，不相適合
時，均應認其上訴為違背法律上之程式，予以駁回。本件原判決維持第一審諭知自訴
不受理之判決，駁回上訴人陳榮貴在第二審之上訴。已詳依據及理由，從形式上觀
察，原判決並無任何違背法令之處。查提起自訴，除應陳明或於自訴狀記載犯罪事實
及證據外，無庸陳明應適用之法條，亦即法院應就其所訴之犯罪事實加以審究，不受
自訴人所陳明應適用法條之拘束。本件上訴人向第一審提起自訴，其自訴狀稱「最高
法院台上字第三三二一號判例明揭：『刑法第二百十三條之公務員登載不實罪，係指
公務員於其職務上所掌之公文書故為不實之登載而言，其犯罪主體為職掌製作公文書
之公務員。』誠如證物甲所示，鈞院八十九年度自字第二○○號刑事裁定書，係由本
件被告甲○○本於法官職掌所製作的公文書，質言之，被告係有權登載之公務員而為
不實登載（蔡墩銘語），因此，被告有前述法條之適用，當無疑義。」「被告甲○○
法官所撰裁定書（即證物甲），真是難得一見的佳作，因其敢於公然扭曲事實、將有
作無（明知失真出於故減）以圖使法界同仁脫罪而全然無視司法良知的居心，毫無掩
飾地展露出來。不過，正如蘇軾所言：『天不容偽』，被告之智縱能玩弄心證之權，
卻難逃后述犯罪事實與證據的追訴和追討。首先，必須附帶一筆的是，本件被告甲○
○法官所撰鈞院八十九年度自字第二○○號刑事裁定書（即證物甲），基本上係根據
刑事訴訟法第三百二十六條第三項之規定，再援用同法第二百五十二條第十款之規定
，而做成的裁定。惟刑事訴訟法第三百二十六條第二項前段明定：『前項訊問不公開
之』然而，本件被告甲○○法官，早於八十九年三月二日下午開調查庭，公開（至少
未清場又有人旁聽）訊問自訴人陳榮貴，足證本件被告引用上開法條而為裁定之行為
，誠難謂與法無違，質言之，本件被告敢於公然違反程序正義而逕為裁定之行為，足
證伊確有觸犯本罪之故意。」就其所訴上開犯罪事實觀之，原判決認其係自訴被告一
行為觸犯刑法第一百二十四條及第二百十三條之罪嫌，不得提起自訴，並無違誤。而
原判決記載：「被告引用上開法條（刑事訴訟法第三百二十六條第二項前段）……」
，與自訴意旨所指刑事訴訟法第三百二十六條第三項雖有不符，惟此於判決本旨無影
響，應予更正，不得執為適法上訴第三審之理由。又上訴人自訴之事實，既經第一、
二審判決，自無許其得撤銷部分自訴事實之理。上訴意旨置原判決之論於不顧，徒
憑己見，及就不影響判決之事項任意指摘，難謂已符合首揭法定上訴要件，其上訴違
背法律上之程式，應予駁回。至原審有無違反刑事訴訟法第二百四十一條告發規定，
與本件判決結果無關，自無審酌必要，併予明。
據上論結，應依刑事訴訟法第三百九十五條前段，判決如主文。
中      華      民      國    八十九    年      十      月     十九     日
                              最高法院刑事第七庭
                                  審判長法官  謝  家  鶴
                                        法官  洪  文  章
                                        法官  花  滿  堂
                                        法官  陳  世  淙
                                        法官  洪  佳  濱
      右正本證明與原本無異
                                              書  記  官
中      華      民      國    八十九    年     十一     月      六      日


司法院資訊處製作；財團法人民間司法改革基金會備份。
